【裁判字號】    97,上易,206
【裁判日期】    980428
【裁判案由】    確認債權存在
【裁判全文】
臺灣高等法院臺南分院民事判決  97年度上易字第206號
上  訴  人  丞閈企業股份有限公司
法定代理人  丙○○
訴訟代理人  丁○○
            己○○
被 上訴 人  台灣糖業股份有限公司
法定代理人  甲○○
訴訟代理人  林樹根  律師
            洪茂松  律師
            邱麗妃  律師
被 上訴 人  台北富邦商業銀行股份有限公司
法定代理人  庚○○
訴訟代理人  辛○○
            乙○○
被 上訴 人  順楠實業有限公司
法定代理人  戊○○
上列當事人間請求確認債權存在事件，上訴人對於中華民國97年
6月16日台灣台南地方法院（96年度訴字第898號）第一審判決提
起上訴，本院於98年4月14日言詞辯論終結，判決如下：
    主  文
原判決關於駁回上訴人後開第二項之訴部分，及訴訟費用之裁判
均廢棄。
確認被上訴人順楠實業有限公司對被上訴人台灣糖業股份有限公
司有原判決附表所示之庫存品貨物之返還請求權存在。
其餘上訴駁回。
第一、二審訴訟費用由上訴人負擔四分之三；其餘由被上訴人負
擔。
    事實及理由
壹、程序部分：
一、被上訴人順楠實業有限公司（下稱順楠公司）經合法通知，
    無正當理由，未於言詞辯論期日到場，核無民事訴訟第386
    條所定各款情形，爰依上訴人之聲請由其一造辯論而為判決
    ，合先敘明。
二、按當事人喪失訴訟能力或法定代理人死亡或其代理權消滅者
    ，訴訟程序在有法定代理人或取得訴訟能力之本人，承受其
    訴訟以前當然停止；惟於有訴訟代理人者不適用之；另承受
    訴訟人，於得為承受時，應即為承受之聲明；民事訴訟法第
    170條、第173條及第175條第1項分別定有明文。本件被上訴
    人台灣糖業股份有限公司（下稱台糖公司）原法定代理人吳
    容明已於本院審理中辭職，由甲○○自民國（下同）97年12
    月25日起繼任，並由被上訴人具狀聲明承受訴訟，有其所提
    出之經濟部函各一份在卷可參（見本院卷1第146頁），核無
    不合，應予准許。
三、按確認法律關係之訴，非原告有即受確認判決之法律上利益
    者，不得提起之，民事訴訟法第247條第1項前段定有明文。
    所謂即受判決之法律上利益，係指因法律關係之存否不明確
    ，致原告在私法上之地位有受侵害之危險，而此項危險得以
    對於被告之確認判決除去之者而言，故確認法律關係成立或
    不成立之訴，苟具備前開要件，即得謂有即受確認判決之法
    律上利益，縱其所求確認者為他人間之法律關係，亦非不得
    提起（最高法院42年台上字第1031號判例參照）。本件上訴
    人主張其對被上訴人順楠公司有新台幣 (下同)1,467,500元
    之貨款債權，經台灣板橋地方法院裁定供擔保後，聲請就被
    上訴人順楠公司對被上訴人台糖公司之貨款債權為假扣押執
    行，經台灣板橋地方法院囑託原審核發執行命令禁止債務人
    即被上訴人順楠公司向被上訴人台糖公司收取債權或為其他
    處分；被上訴人台糖公司亦不得向被上訴人順楠公司清償，
    詎被上訴人台糖公司於96年3月23日以被上訴人順楠公司已
    將債權讓與被上訴人台北富邦銀行商業銀行股份有限公司（
    下稱台北富邦銀行）為由，向原審法院民事執行處聲明異議
    。嗣被上訴人台北富邦銀行亦對前開執行命令聲明異議，據
    此，上訴人以其私法上地位有被侵害之危險，依強制執行法
    第120條第2項規定而提起本件確認訴訟，顯有即受確認判決
    之法律上利益。
貳、實體部分：
一、上訴人起訴主張：上訴人前以債務人即被上訴人順楠公司積
    欠其貨款，聲請台灣板橋地方法院囑託原審就債務人對第三
    人（即被上訴人台糖公司）之貨款債權實施假扣押，經原審
    以96年度執全助字第107號實施扣押，惟經被上訴人台糖公
    司向法院聲明異議，稱該公司截至96年2月28日止，應付被
    上訴人順楠有限公司之帳款為1,290,585元，扣除庫存應退
    貨1,036,117元及售後服務保證金50,000元，僅餘204,468元
    ，該餘額依據被上訴人順楠公司95年5月22日存證函，已將
    債權讓與被上訴人台北富邦銀行，故被上訴人順楠公司在被
    上訴人台糖公司已無債權存在云云。被上訴人台北富邦銀行
    亦於96年4月17日向原審聲明異議，主張上訴人前所聲請法
    院執行扣押被上訴人順楠公司對被上訴人台糖公司之應收帳
    款債權，業已自95年4月1日起由被上訴人順楠公司轉讓予被
    上訴人台北富邦銀行，並依法通知台糖公司，故請求法院撤
    銷假扣押執行。惟上訴人聲請扣押之系爭債權，係被上訴人
    台糖公司應付被上訴人順楠公司之1、2月份貨款，1月份貨
    款於1月底結算，被上訴人台糖公司應於96年3月15日支付，
    2月份貨款於2月底結算，被上訴人台糖公司應於96年4月15
    日支付，是被上訴人順楠公司以存證信函通知台糖公司轉讓
    貨款債權之時（95年5月22日），系爭貨款債權尚未存在，
    無從移轉；而順楠公司轉讓其對台糖公司96年1、2月貨款債
    權予台北富邦銀行之效力，應於各該貨款之給付期限（即96
    年3月15日及96年4月15日）屆至時，始生債權移轉之效力，
    而上訴人聲請法院扣押順楠公司對台糖公司之執行命令到達
    台糖公司之時間為96年3月7日，斯時台糖公司尚未將其應付
    順楠公司96年1月、2月貨款撥入順楠公司備償專戶內，既經
    法院執行扣押，則台糖公司自不得再對順楠公司清償，順楠
    公司亦不得再向台糖公司收取或為其他處分，台北富邦公司
    就尚未匯入順楠公司備償專戶內之貨款，更不得主張所有權
    。依被上訴人台糖公司所陳述，截至96年2月28日止，台糖
    公司應付順楠公司之帳款為1,290,468元，扣除未出售庫存
    貨物1,036,117元及售後服務保證金50,000元，應付順楠公
    司貨款為204,468元。惟台糖公司於收受上開假扣押執行命
    令後，仍繼續銷售庫存貨物719,521元，又主張退貨及扣款
    合計8,211元，致其應付被上訴人順楠公司之貨款變更為915
    ,778元，庫存貨物僅餘316,596元。爰聲明求為判決：確認
    被上訴人順楠公司對被上訴人台糖公司有915,778元之貨款
    債權及如原判決附表所示庫存貨物（價值316,596元）之返
    還請求權債權存在（原判決全部駁回上訴人之訴，上訴人不
    服，上訴聲明：(一)請求廢棄原判決。(二)前項廢棄部分，請求
    確認被上訴人順楠實業有限公司對被上訴人台灣糖業股份有
    限公司有新台幣915,778元之貨款債權及原判決附表所示之
    「庫存品貨物」之返還請求權存在）。
二、被上訴人則抗辯：
  (一)被上訴人順楠公司未於言詞辯論期日到場，亦未提出書狀作
    任何聲明或陳述。
  (二)被上訴人台糖公司則以：被上訴人台北富邦銀行墊借款項予
    順楠公司，係依台糖公司於每月最後一日結算後之「本期實
    付款」為基準而墊借80％為上限，尚非依順楠公司提出對台
    糖公司之進貨統一發票金額之80％為基準。惟台糖公司得主
    張對順楠公司擁有無條件退貨之權利，並不受順楠公司將「
    應收帳款債權」出售於台北富邦銀行之約定拘束。查依原審
    96年3月7日南院慧96執全助東字第107號假扣押執行命令可
    知上訴人請求扣押之貨款債權金額之範圍為1,479,240元。
    惟96年3月7日假扣押執行命令送達台糖公司當天，台糖公司
    對於順楠公司應支付之已銷售貨款僅為204,468元（以96年2
    月28日結算為準），另有庫存貨物1,036,117元（此部分，
    台糖公司保有隨退貨之權利），兩者合計金額並不足上訴人
    請求假扣押之金額。又被上訴人台糖公司於96年3月1日起至
    96年3月6日止，銷售庫存貨物得款70,198元，96年3月7日起
    至96年7月11日止，銷售貨物得款649,323元，共計再銷售71
    9,521元，經扣抵後述稅金等費用8,211元後，應付貨款為71
    1,310元，連同第5項未付貨款204,468元，被上訴人台糖公
    司對順楠公司之應付貨款合計為915,778元。截至96年7月11
    日止，尚有如原判決附表所示之「庫存品貨物」（價值316,
    596元）。準此，台糖公司就假扣押執行命令聲明異議，尚
    無不當。並聲明：上訴駁回。
  (三)被上訴人台北富邦銀行則以：被上訴人順楠公司業於95年5
    月22日以土城清水郵局第687號存證信函，通知台糖公司，
    表示：順楠公司已將自95年4月1日（交貨發票日）起對台糖
    公司之應收帳款債權全部讓與台北富邦銀行，完成債權讓與
    通知情事，應對台糖公司發生效力，故順楠公司對台糖公司
    並無貨款債權請求權存在，亦無對任何貨物債權存在，並聲
    明：上訴駁回。
三、兩造不爭執事項：
  (一)被上訴人即債務人順楠公司於93年11月1日與台糖公司簽訂
    「商品買賣契約書」，順楠公司供應電話機由台糖公司量販
    店銷售，貨款約定每月底「月結」，付款期限「月結後45天
    」，且順楠公司「可接受退貨」，台糖公司保有隨時退貨之
    權利。之後，順楠公司並於95年1月1日與台糖續約，契約期
    限至97年12月31日止。
  (二)順楠公司於95年5月16日與台北富邦商業銀行簽訂「應收帳
    款承購暨融資核准同意書」，將該公司對於台糖公司之「應
    收帳款」債權，讓售予台北富邦銀行。
  (三)順楠公司並以95年5月22日土城清水郵局第687號存證信函，
    通知台糖公司，表示：順楠公司已將自95年4月1日之交貨發
    票日起對台糖公司之應收帳款債權全數讓與台北富邦銀行，
    並將所有到期之應收帳款請逕行電匯至台北富邦銀行安和分
    行以順楠公司名義開立之活期存款備償專戶，帳號00000000
    0000，戶名順楠公司。
  (四)被上訴人台糖公司於96年3月7日收受原審96年度執全助字第
    107號假扣押執行命令，並於96年3月23日具狀聲明異議。
  (五)截至96年2月28日結算止，被上訴人台糖公司應付順楠公司
    之帳款為1,290,585元，扣除未出售庫存貨物 (含不良品)1,
    036,117元及順楠公司應繳交之售後服務保證金50,000元，
    應付順楠公司貨款為204,468元。
  (六)被上訴人順楠公司於96年1月份，因被上訴人台糖公司向其
    進貨所獲得之帳款，係於96年1月底結算，台糖公司並預定
    於96年3月15日支付；96年2月份，因台糖公司向其進貨獲得
    之帳款，係於96年2月底結算，台糖公司並預定於96年4月15
    日支付。以上兩項貨款共計204,468元，因台糖公司於96年3
    月7日收到執行法院之扣押命令後，已暫停支付上開貨款。
  (七)截至96年3月31日結算後，被上訴人順楠公司尚應支付台糖
    公司「快訊廣告費」4,200元（含稅）、「業務協商費（專
    案促銷）」2,100元（含稅），及扣除退貨1,911元（含稅）
    ，共計8,211元，應由被上訴人台糖公司應付貨款中扣除。
  (八)被上訴人台糖公司於96年3月1日起至96年3月6日止，銷售庫
    存貨物得款70,198元，96年3月7日起至96年7月11日止，銷
    售貨物得款649,323元，共計再銷售719,521元，經扣抵前項
    8,211元後，應付貨款為711,310元，連同第5項未付貨款204
    ,468元，被上訴人台糖公司對順楠公司之應付貨款合計為91
    5,778元。
  (九)截至96年7月11日止，尚有如原判決附表所示之「庫存品貨
    物」（價值316,596元）。
  (十)被上訴人對順楠公司有1,467,500元貨款債權，曾經台灣板
    橋地方法院裁定假扣押順楠公司對台糖公司的貨款，經台糖
    公司聲明異議，內容係指順楠公司的債權已經讓與給台北富
    邦銀行（見本院卷1第67頁）。
四、得心證之理由：
  (一)按所謂繼續性契約（或稱繼續性債之關係）者，乃指債之內
    容，非一次之給付可完結，而是繼續的實現，依其種類可分
    為二，一為固有的繼續性契約，諸如僱傭、合夥、租賃、使
    用借貸及寄託等均是，一為繼續性供給契約，其與固有繼續
    性契約之不同，在於其之繼續性，係依當事人之意思於契約
    中訂定之，即當事人約定一方於一定或不定期限內，向他方
    繼續供給定量或不定量之一定種類品質之物，而由他方按一
    定之標準支付價金之契約，屬於此類契約者，諸如瓦斯、自
    來水、報紙或鮮乳等之供給是。本件依被上訴人台糖公司與
    順楠公司間所簽訂之「商品買賣契約書」約定（見原審卷第
    36頁）：「甲方（即台糖公司）依下列條件向乙方（即順楠
    公司）採購半成品或成品（以下簡稱商品），其條款如下：
    一、商品種類及價格：(一)商品明細及議定價格，詳如附件。
    (二)經雙方議訂之商品價格含關稅及其他稅捐（包括營業稅）
    及送貨到訂單上指定之地點完成交貨所發生一切費用，並包
    含因其他原因如包裝等所產生之費用。(三)乙方如因成本等因
    素必須提高價格時，應於一個月前以書面通知甲方並與甲方
    協商另定新價及其生效日期，其他因素價格之調整，應經雙
    方同意後辦理，並視為本契約之一部分，但須以書面確認」
    、「四、付款條件：(一)乙方提出統一發票予甲方，並辦理請
    款手續完備後，（甲方）依雙方協議之付款期限將貨款匯入
    約定之乙方銀行帳號或以即期支票支付...。」、「五、交
    貨：(一)商品之運輸費用由乙方支付，乙方應按甲方所指定時
    間，將甲方所訂購之商品送到所指定之地點，並整齊安全的
    堆置於甲方或受領商品者指定的棧板上。實際收貨數量以驗
    收單為準；除非經甲方事先同意，訂單不可分批交貨。(二)交
    貨時乙方應附上發票（彙開者須附明細表）及甲方之訂單影
    本三份，並在其中一份訂單上註明實際交貨數量並加蓋統一
    發票章（視為送貨單）。(三)乙方如欲查詢訂單，應註明甲方
    訂單日期、號碼、商品貨號、訂貨單位及數量，以利作業。
    」、「七、商品檢驗：(一)甲方或其指定受領商品者有權在商
    品的生產地點或交貨目的地檢驗商品。若商品有瑕疵或未完
    全符合品質的要求，甲方有權將商品退回、要求修復或更換
    、取消或暫停訂單位交貨之部分，所有費用應由乙方負擔。
    (二)乙方應擔保其供應之商品有效期限，進口品不得少於保存
    期限之二分之一，國產品不得少於保存期限之三分之二。」
    、「八、退貨：(一)於下列情況下，甲方有權不收貨或將商品
    退還乙方，運費由乙方負擔。1.未下訂購單之商品。2.品質
    有瑕疵之商品。3.規格、包裝等不合乎要求之商品。4.驗收
    不合格之商品。5.超交之商品。6.商品超過保存期限。7.新
    品上架後三個月為觀察期，進貨後三個月總銷量若低於小分
    類之平均值（扣除該小分類上ＤＭ之銷量），可視商品特性
    退貨、續售或停止進貨銷售。8.其他經雙方協議退貨之商品
    。」、「十四、商品所有權：甲方或其指定受領商品者收到
    商品完成驗收後，商品之所有權即移轉至甲方，乙方不得以
    任何理由主張商品所有權，包括尚未取得貨款之商品。」觀
    諸上開合約書內容所載，可知該合約性質上乃係執行被上訴
    人順楠公司與被上訴人台糖公司間，就有關買受順楠公司成
    品或半成品之電話機所為之基本權利義務之約定，亦即被上
    訴人台糖公司如欲向被上訴人順楠公司訂購新的商品時，僅
    需交付訂單予被上訴人順楠公司即可，無須再另訂買賣契約
    ，至雙方間之權利義務則除依訂單所載內容外，並依上開買
    賣合約書之內容而定。足見上開買賣合約書所約定之給付內
    容，顯係繫於被上訴人台糖公司所個別下之訂單，並非一次
    之給付可完結，且給付之範圍與各個供給之時間，均依被上
    訴人台糖公司之需要而定，依上說明，其性質自應屬繼續性
    供給契約之關係，至為明確。再觀以上開契約內容，被上訴
    人順楠公司於給付約定之貨物予被上訴人台糖公司時，即得
    按其給付之數量，依上開「商品買賣契約書」附件約定之貨
    物價格，確定其貨款債權之金額。則系爭貨款債權於被上訴
    人順楠公司逐次依被上訴人台糖公司所下訂單指定之商品、
    數量提供貨品供應被上訴人台糖公司上架銷售，即依約定給
    付貨物予被上訴人台糖公司時，即已發生。易言之，被上訴
    人順楠公司是否供應商品及其種類及價格，視被上訴人台糖
    公司是否下訂單而定，而被上訴人台糖公司每張訂單，即與
    被上訴人順楠公司成立個別買賣意思表示之合意，此由被上
    訴人順楠公司與台糖公司約定之「商品買賣契約書」第五條
    交貨第(二)款約定，被上訴人順楠公司於交貨時均依稅法就每
    次交易之商品種類及價格分別開立統一發票及訂單予被上訴
    人台糖公司可稽。準此，被上訴人台糖公司與被上訴人順楠
    公司之買賣關係，於被上訴人順楠公司依訂單開立統一發票
    及銷貨單時即已有效存在；而台糖公司應給付之價金，於其
    受領被上訴人順楠公司所供應之商品後，其給付範圍亦已確
    定。僅雙方尚有因被上訴人台糖公司依系爭契約所享有退貨
    、視所銷售商品數量百分比計算之退佣、折讓、促銷、支票
    處理費等等需逐月結算後，始知其確定金額之抵銷債權存在
    。至於被上訴人順楠公司與台糖公司間關於貨款固約定每月
    底「月結」，付款期限「月結後45天」，且順楠公司「可接
    受退貨」，台糖公司保有隨時退貨之權利，惟月底僅在「結
    算」被上訴人台糖公司當月應給付之貨款數額，並不影響被
    上訴人順楠公司公司已給付之「商品數量」及「商品價格」
    ，並因此所產生對台糖公司之貨款債權，是上開「付款日」
    僅為系爭貨款債權「清償期」之約定，即被上訴人台糖公司
    固於結算後45日，始有給付之義務，並非謂被上訴人順楠公
    司對於被上訴人台糖公司之貨款債權，係於付款日始發生，
    甚為明顯。而被上訴人順楠公司與台糖公司間自96年2月底
    以後即已無再交易，為上訴人所不爭（見本院卷1第212頁）
    。
  (二)被上訴人順楠公司讓與台北富邦銀行之系爭應收帳款債權之
    移轉之效力應於被上訴人順楠公司每次將貨物交付被上訴人
    台糖公司時發生：
  1.按債權讓與乃以移轉債權為標的之契約，債權讓與契約生效
    時，債權即同時移轉，讓與人即原債權人脫離債之關係，失
    去債權人之地位，不復對債務人有債權存在，而由受讓人即
    新債權人承受讓與人之地位取得同一債權。而將來債權之讓
    與，僅係所讓與之債權即讓與標的，附有條件或期限，債權
    受讓人於原定之條件成就或期限屆至時始得行使權利。故除
    有民法第294條第1項所定情形外，將來債權之讓與，尚非法
    所不許（最高法院95年度台上字第2263號判決參照）。次按
    債權讓與係以移轉特定債權為其標的，屬於處分行為，債權
    讓與契約發生效力時，債權即行移轉於相對人，為準物權契
    約。將來債權之讓與，係附停止條件或始期之債權讓與，其
    移轉自屬有效（參照最高法院93年度台上字第253號判決參
    照）；又債權讓與係屬準物權行為具獨立性，於讓與契約發
    生效力時，債權即移轉於受讓人，其原因關係之存否，於既
    已成立生效之債權讓與契約並無影響（最高法院92年度台上
    第624號判決參照）。再所謂將來之債權，其情形有三：(1)
    發生債權之基礎的法律關係現已存在，將來依特定之事實而
    發生之債權；(2)發生債權之基礎的法律關係現並不存在，惟
    成立債權之要件已有部分存在，俟將來補正其要件即可成立
    者；(3)發生債權之基礎的法律關係現並不存在，但將來有可
    能發生者。而查本件被上訴人順楠公司與被上訴人台北富邦
    銀行於95年5月16日簽立「台北富邦銀行應收帳款承購暨融
    資合約書」及「應收帳款承購暨融資核准同意書」（見本院
    卷1第100至107頁），約定由被上訴人台北富邦銀行以承購
    被上訴人順楠公司對被上訴人台糖公司應收帳款債權之方式
    融資予被上訴人順楠公司，被上訴人順楠公司將其對被上訴
    人台糖公司之應收帳款債權全部讓與被上訴人台北富邦銀行
    ，由被上訴人台北富邦銀行向被上訴人台糖公司收取各該筆
    應收帳款，被上訴人順楠公司並於95年5月22日將上開應收
    帳款債權讓與事實通知被上訴人台糖公司，亦有存證信函附
    卷可稽（見原審補字卷第11頁），復為兩造所不爭執，是被
    上訴人台糖公司業已受通知上開債權讓與之事實，則本件被
    上訴人台糖公司逐次下訂單予被上訴人順楠公司時，其間之
    買賣契約已經存在（發生債權之基礎的法律關係現已存在）
    ，被上訴人順楠公司將依該訂單陸續出貨交付予台糖公司，
    台糖公司則將依順楠公司出貨之數量陸續支付買賣價金予順
    楠公司（貨款債權將來依特定之事實而陸續發生），與前述
    (1)情形相符，是此種將來債權之讓與，應屬有效，被上訴人
    台糖公司既已受通知上開將來債權讓與事實，自應受其拘束
    。惟已交貨經確定之貨款債權，已非將來債權，如經轉讓他
    人之後，自屬受讓人之債權，亦非讓與人之權利。
  2.又上訴人所引用最高法院90年度台上字第1438號判決固認為
    ：「債權讓與契約其讓與之債權以日後發生為已足，故將來
    債權之讓與契約，固可有效成立，但其債權屬繼續性給付者
    ，因未到期之給付於讓與契約成立時尚未存在，無從移轉，
    自應於各期給付期限屆至時，始生債權移轉效力。又實施查
    封後，債務人就查封物所為移轉、設定負擔或其他有礙執行
    效果之行為，對於債權人不生效力，強制執行法第51條第2
    項定有明文。準此，執行債務人雖得就其對於第三人之繼續
    性給付之債權與他人訂立讓與契約，惟該債權一旦經法院扣
    押，關於未到期之給付部分之讓與，對執行債權人不生債權
    移轉之效力」，惟按繼續性契約可分為固有的繼續性契約及
    繼續性供給契約。前者以繼續性的作為或不作為為其內容，
    隨時間之經過在契約當事人間產生新的權利義務，如僱傭契
    約之薪資，如有服勞務始有薪資可言。而繼續性供給契約係
    指當事人約定一方於一定或不定期間，向他方繼續供給定量
    或不定量的一定種類品質物品，而由他方按一定標準支付價
    金之契約，此種依一定時間而提出的給付，非總給付的部分
    清償，而是具有某種程度經濟上及法律上之獨立性，即一方
    於給付貨品後，他方即確定應支付價金，雖距清償期有相當
    期間（優惠期間），貨款債權顯已成立，已非將來之債權，
    二者性質及效力均有相異。是前揭實務意旨僅係就債務人將
    其薪資債權讓與第三人後，第三債務人受法院扣押令時，其
    扣押命令效力範圍之個案見解，如性質上非薪資債權或類此
    債權讓與之繼續性供給契約即無適用該判決之餘地。本件被
    上訴人順楠公司與台糖公司之買賣關係，於順楠公司出貨依
    訂單開立統一發票及銷貨單時即已有效存在，被上訴人台糖
    公司應給付之價金，於台糖公司受領順楠公司所供應之商品
    後，其給付範圍殆已確定（僅雙方尚有因被上訴人台糖公司
    依買賣契約所享有退貨、視所銷售商品數量百分比計算之退
    佣、折讓、促銷、支票處理費等等需逐月結算後始知其確定
    金額之抵銷債權存在），而約定按月結算被上訴人台糖公司
    實際應支付之金額，因被上訴人台糖公司之購買金額龐大，
    是被上訴人順楠公司給予其於結算後45日付款之優惠。惟該
    付款計算之基準（即學者所謂之「框架」）仍於交易時即已
    確定，亦即結算之結果必不逾該「框架」之範圍。被上訴人
    順楠公司所予台糖公司45日之付款期限，與薪資債權之有無
    乃繫於債務人是否依約提供勞務予其雇主，於未屆支薪日時
    尚不知該債權發生與否，是未到期部分於讓與時無法確知該
    債權已否發生之情形不同，上揭最高法院90年度台上字第14
    38號判決關於「於各期給付期限屆至時，始生債權移轉效力
    」之意旨，於本件自無可適用，上訴人此部分之主張，容有
    誤會。
  3.本件被上訴人台糖公司陳報已經結算之96年1月份、2月份貨
    款，被上訴人順楠公司最後一次進貨時間為96年2月間，96
    年3月1日起即未再進貨等情，業據提出上訴人所不爭執之對
    帳單、付款通知單為證，已如上述，而被上訴人順楠公司係
    於95年5月22日以土城清水郵局第687號存證信函，通知台糖
    公司將系爭應收帳款債權全數讓與台北富邦銀行；被上訴人
    台糖公司於96年3月7日收受原審96年度執全助字第107號假
    扣押命令，有如前述，準此，於台糖公司收受扣押令前，台
    糖公司與順楠公司已交易之貨款債權，包括系爭96年2月底
    以前已經順楠公司交付予台糖公司商品之貨款債權已確定有
    效存在，性質上已非「將來（可能存在）之債權」，僅因清
    償期尚未屆至而不得收取，然此無礙於該貨款債權已讓與被
    上訴人台北富邦銀行之事實。是上訴人主張：系爭被上訴人
    台糖公司陳報之系爭貨款債權，包括已結算之96年1月份、2
    月份貨款及96年3月7日假扣押命令到達被上訴人台糖公司後
    ，台糖公司就應付順楠公司之貨款，其屆期日均在法院扣押
    命令之後，為法院扣押命令所拘束，不生債權移轉之效力云
    云，即屬無據。
  (三)按對於債權或其他財產權執行假扣押者，執行法院應分別發
    禁止處分清償命令，並準用對於其他財產權執行之規定，強
    制執行法第135條定有明文；又同法第118條第2項前段規定
    ，執行法院所發之扣押命令，於送達於第三人時發生效力。
    則第三債務人收受執行法院依強制執行法第135條所發之禁
    止處分清償命令前，已收受讓與人或受讓人關於債權轉讓之
    通知者，該債權既已移轉予受讓人，不復為債務人之債權，
    自非執行法院所發之禁止處分清償命令之效力所及。本件系
    爭貨款債權既已於被上訴人順楠公司給付約定之貨物予被上
    訴人台糖公司時之96年2月間，即已發生，且經被上訴人順
    楠公司讓與被上訴人台北富邦銀行，並將上開債權讓與之事
    實於95年5月22日通知台糖公司，自已生移轉予台北富邦銀
    行之效力，故台糖公司於96年3月7日收受原執行法院所發扣
    押命令時，系爭貨款債權已非順楠公司所有之債權，自非上
    開扣押命令之效力所及。至於順楠公司已交付予台糖公司之
    系爭商品，依前開商品買賣契約書第14條約定，台糖公司於
    收到商品完成驗收後，即取得商品之所有權，上訴人主張被
    上訴人順楠公司對於該商品仍有所有權或貨款債權915,778
    元存在云云，亦不足採。
  (四)至上訴人主張有關被上訴人台糖公司應退還被上訴人順楠公
    司之庫存品貨物如原判決附表部分，為被上訴人台糖公司所
    自認，且經陳明截至96年7月11日止，尚有如原判決附表所
    示之「庫存品貨物」，為兩造所不爭，雖被上訴人台糖公司
    享有所有權，然因被上訴人台糖公司於上揭96年3月7日法院
    扣押命令到達時主張依兩造合約退貨予被上訴人順楠公司，
    則被上訴人順楠公司自享有對台糖公司之上開庫存品貨物之
    退貨返還請求權之債權存在，從而，上訴人此部分之請求確
    認被上訴人順楠公司自享有對台糖公司之上開庫存品貨物之
    退貨返還請求權債權存在，即無不合，為有理由。
五、綜上所述，上訴人主張被上訴人順楠公司對台糖公司有上開
    庫存品貨物之退貨返還請求權債權存在，為台糖公司所自認
    （見本院98年4月14日言詞辯論筆錄第3頁）；被上訴人台北
    富邦銀行雖認台糖公司於驗收後即享有商品所有權，順楠公
    司即無所有權，亦無債權存在云云，並不足採。從而，上訴
    人主張伊對被上訴人順楠公司與台糖公司間之商品買賣契約
    產生之債權有確認之法律上利益，請求確認被上訴人順楠公
    司有對台糖公司之上開如原判決附表所示庫存品貨物之退貨
    返還請求權存在部分，即屬有據，為有理由，應予准許。原
    審就上開應准許部分，為上訴人敗訴之判決，尚有未洽，上
    訴意旨就此部分指摘原判決不當求予廢棄改判，為有理由，
    自應由本院予以廢棄改判如主文第2項所示。至上訴人主張
    被上訴人順楠公司有對被上訴人台糖公司915,778元之貨款
    債權云云，並非有據，已如上述，被上訴人台糖公司、台北
    富邦銀行等之抗辯被上訴人順楠公司已移轉系爭貨款債權予
    被上訴人台北富邦銀行，即無不合。從而，上訴人依強制執
    行法第120條第2項規定提起本訴，請求確認被上訴人順楠公
    司對被上訴人台糖公司有915,778元之貨款債權，即無理由
    ，不應准許。原審為上訴人敗訴之判決，核無不合，上訴意
    旨猶執前詞指摘原判決不當，求予廢棄改判，為無理由，應
    予駁回。
六、本件事證已臻明確，兩造其餘攻擊、防禦方法及舉證，核與
    判決之結果不生影響，爰毋庸一一論述，附此敘明。
據上論結，本件上訴為一部有理由，一部無理由，依民事訴訟法
第450條、第449條第1項、第79條、第85條第1項前段、第463條
、第385條第1項前段，判決如主文。
中    華    民    國    98    年    4     月    28    日
                  民事第三庭    審判長法  官  陳光秀
                                      法  官  李文賢
                                      法  官  莊俊華
上為正本係照原本作成。
不得上訴。
中    華    民    國    98    年    4     月    30    日
                                      書記官  吳銘添


司法院資訊處製作；財團法人民間司法改革基金會備份。
